【裁判字號】    89,易,488
【裁判日期】    900524
【裁判案由】    贓物
【裁判全文】
台灣新竹地方法院刑事判決                          八十九年度易字第四八八號
    公  訴  人  台灣新竹地方法院檢察署檢察官
    被      告  丙○○
右列被告因贓物案件，經檢察官提起公訴（八十八年度偵字第七九八六號、八十九年
度偵字第一八○一號），本院判決如左：
    主  文
丙○○無罪。
    理  由
一、本件公訴意旨略以：丙○○明知支票四紙係屬來路不明之贓物，竟於民國八十八
    年三月底，在新竹市○○街清境茶坊處，自年籍不詳綽號「阿能」之男子處收受
    之。旋丙○○乃於同年四月十日晚間七時許，在苗栗縣頭份鎮○○路七五七號「
    凱登ＫＴＶ酒店」，將支票交由不知情之庚○○持以調現，庚○○再將支票交付
    不知情己○○、辛○○、乙○○。嗣因己○○提示及林賢轉讓與不知情之林淑珍
    、鍾香琴等人提示時，為新竹市票據交換所發現而函請警方循線查獲，因認被告
    涉有刑法第三百四十九條第一項之罪嫌。
二、按犯罪事實應依證據認定之，無證據不得推定其犯罪事實；又不能證明被告犯罪
    者，應諭知無罪之判決，刑事訴訟法第一百五十四條、第三百零一條第一項分別
    定有明文。而所謂認定犯罪事實之證據，係指足以認定被告確有犯罪行為之積極
    證據而言，該項證據自須適合於被告犯罪事實之認定，始得採為斷罪資料，又苟
    未能發現相當證據或證據不足以證明，自不能以推測或擬制之方法，以為裁判基
    礎，故被告否認犯罪事實所持之辯解，縱屬不能成立，仍非有積極之證據足以證
    明其犯罪行為，不能遽為有罪之認定，此觀諸最高法院二十九年上字第三一○五
    號、四十年台上字第八六號及三十年上字第一八三一號判例自明。
三、公訴意旨認被告丙○○所為涉有刑法第三百四十九條第一項之罪嫌，無非係以告
    訴人陳吳春娥之指述、證人庚○○之證詞，以及被告迄未能提出來源之「阿能」
    之年籍資料等等資為佐證。訊之被告丙○○固不否認有於前揭時間將取得之支票
    交予庚○○之事實，惟否認有何贓物之行為，辯稱：支票係伊朋友壬○○、甲○○在新竹市○○街清境茶坊內拿二十多張支票要兌換現金，因伊沒有現金，所以
    轉向庚○○等人調現，伊並不知係贓物，之後伊有找過壬○○，韓說支票係戊○○交給他的等等。
四、經查：扣案之支票，係丁○○○出售飲料取得之貨款，於八十八年三月二十一日
    在公司失竊，當時共失竊四十四張，而戊○○曾經任職公司，但於支票遺失時已
    經離職二年餘等情，業據被害人丁○○○指述明確（本院八十九年七月二十七日
    訊問筆錄參見），而被告丙○○將該支票向不知情之庚○○、己○○、乙○○等
    人調款等情，亦據證人庚○○、己○○、乙○○於警訊時（偵卷第十頁以下參見
    ）、以及本院調查時（本院八十九年五月二十四日訊問筆錄參見）證述明確，堪
    信為真實；次查：證人壬○○於本院調查時證稱：「（有持支票向張清經景週轉
    借款？）是戊○○交給甲○○，甲○○交給我，我拿給丙○○，我只是轉交給被
    告而已，不知道做什麼，總共有幾張我不清楚，當時是轉交一疊，戊○○是說要
    被告幫忙換現金，讓我轉交，被告沒有給我錢，我交給被告後我就走了，總金額
    約十多萬元，是交給被告時旁邊的人算的，我沒有計算多少錢。」、「（有無說
    何時拿到換的錢？何時還錢？背書？）沒有提到，被告只有說他換到時，再打電
    話給我，但是在被告打電話前，戊○○就一直問甲○○怎麼沒換到，我只是中間
    人，戊○○是否認識被告我不知道，我只知道票是戊○○拿出來，交給甲○○交
    給我，要我去換這樣，戊○○沒有打電話給我，是甲○○告訴我說戊○○跟我要
    東西，我認識戊○○，我與戊○○交情沒有那麼好。」（本院八十九年十二月五
    日訊問筆錄參見）、「（何時知道支票是偷來？）是我父親來開庭後，回去告訴
    我有這件案子我才知道。」、「我知道支票偷來是在八十八年，是我從戒治所付
    保護管束回新竹時，有人轉告我說我拿的支票有問題，不知何時會開庭，我說我
    不知道我只是轉手而已，這是八十八年十一月、十二月時的事。」等語（本院八
    十九年十二月二十七日訊問筆錄參見），而證人甲○○於本院調查時證稱：「當
    時陳（國智）拿支票叫我拿給壬○○，韓再拿給被告，戊○○只叫我拿支票給韓
    而已，要做何用我不清楚。」、「陳有向我催錢，我說票我交給韓我沒有向他拿
    錢，所以不需給陳錢，我也沒有向韓催過錢。」、「是戊○○叫我拿給壬○○，
    支票如何來我也不清楚，他叫我拿給韓我就拿給韓，陳當時拿給我時說支票是客
    票，要我去換錢，我沒有幫他換，他叫我拿給韓我就拿過去了。」、「（韓知道
    支票何來？）我只有向韓說票是戊○○叫我拿給他的。」、「（為何有人說支票
    是你偷來的？）沒有，陳交給我時說票是客票，要向我換錢但我沒有錢，所以拿
    給韓換，後被告有打電話來問支票為何是偷來，我說我不知道要找戊○○，我不
    知道支票是如何來的，陳也沒有說支票是何來的，他只說這是客票。」等語（本
    院九十年三月二十八日訊問筆錄參見），是被告所持之支票，係經由壬○○、甲○○處輾轉而來，應堪認定，而依調查證據之結果，尚無從認定壬○○於取得該
    支票之際，知悉該支票為贓物，從而，亦無從認定輾轉由壬○○處取得支票之被
    告，亦明知支票為贓物而仍予以收受，綜上所述，被告前開辯詞，應堪採信。此
    外，復查無其他積極切確之證據足資證明被告有何收受贓物之犯行，既不能證明
    被告犯罪，揆諸前揭判例之意旨，自應依法為被告無罪判決之諭知。
五、據上論斷，應依刑事訴訟法第三百零一條第一項，判決如主文。
本案經檢察官吳金棟到庭執行職務。
中      華      民      國    九十      年      五      月    二十四    日
                              台灣新竹地方法院刑事第二庭
                                  法      官    蘇  嘉  豐
右正本證明與原本無異。
如不服本判決，應於判決送達後十日內向本院提出上訴狀( 應附繕本 )。
                                  書  記  官    賴  寶  合
中      華      民      國    九十      年      五      月    二十四    日


司法院資訊處製作；財團法人民間司法改革基金會備份。
